臺灣基隆地方法院刑事判決　　　　　　　 94年度訴字第640號
公　訴　人　臺灣基隆地方法院檢察署檢察官
被　　　告　丙○○
　　　　　　乙○○
共　　　同
選任辯護人　許智勝律師
上列被告因違反廢棄物清理法案件，經檢察官提起公訴（93年度
偵字第3505號），本院判決如下：
    主  文
丙○○、乙○○均無罪。
    理  由
一、公訴意旨略以：被告丙○○、乙○○均明知從事廢棄物清除
    、處理業務者，應向主管機關申請核發公民營廢棄物清除處
    理機構許可文件後，始得受託清除、處理廢棄物業務，然為
    獲取不法利益，未經取得前揭許可文件，竟共同基於違法清
    除、處理廢棄物之犯意聯絡，自民國93年9 月19日起，至後
    述查獲日止，由被告丙○○以新臺幣（下同）1,000 元之代
    價，僱用不知情之拖車業者至臺北市○○街411 號之「成果
    建材有限公司」（下稱成果建材公司）載運未經分類，不屬
    「營建剩餘土石方處理方案」適用範圍之建物拆除混合物，
    即混雜有寶特瓶、廢輪胎、磚塊、水泥塊、水管、塑膠、木
    材等物之營建混合廢棄物一批，再依指示傾倒於設址於臺北
    縣萬里鄉○○村○○路22之2 號之墓園（地號：臺北縣萬里
    鄉○○里○○段員潭子0270—0001）聯外道路。被告乙○○
    則駕駛被告丙○○所提供之挖土機（廠牌KOMAT， SU，機型
    PC200 ），在上址以該批廢棄物作為回填已塌陷道路之材料
    ，藉此從事廢棄物之清除、處理之業務。據此，被告丙○○
    得向負責修繕墓園之包商甲○○索取8,000 元之日薪、一立
    方米100元之材料費及其他工作人員200元之日薪等代價，被
    告乙○○則可向被告丙○○索取日薪2,500 元之報酬。嗣於
    93年9 月20日上午11時30分許，被告乙○○在上址正以前揭
    挖土機清除、處理廢棄物之際，經臺北縣環境保護局、內政
    部警政署環境保護警察隊第一中隊及臺北縣政府警察局金山
    分局當場查獲，並扣得上開被告丙○○所有之挖土機1 具。
    按從事廢棄物清除、處理業務者，應向直轄市、縣（市）主
    管機關或中央主管機關委託之機關申請核發公民營廢棄物清
    除處理機構許可文件後，始得受託清除、處理廢棄物業務；
    未依上開規定領有廢棄物清除、處理許可文件，從事廢棄物
    貯存、清除、處理，或未依廢棄物清除、處理許可文件內容
    貯存、清除、處理廢棄物，處1年以上5年以下有期徒刑，得
    併科3,000,000元以下罰金（廢棄物清理法第41條第1項前段
    、第46條第1項第4款參照），因認被告二人均違反廢棄物清
    理法第41條第1項前段之規定，應依同法第46條第1項第4 款
    論處云云。
二、按犯罪事實應依證據認定，無證據不得認定犯罪事實；又不
    能證明被告犯罪或其行為不罰者，應諭知無罪之判決，刑事
    訴訟法第154條第2項、第301條第1項分別定有明文。又法治
    國之「法律明確性原則」，除為我國公法學界所一致肯認外
    ，自司法院大法官於86年7月11日，作成司法院釋字第432號
    解釋（憲法增修條文第5條第1項前段僅規定：「司法院設大
    法官十五人，並以其中一人為院長、一人為副院長，由總統
    提名，經立法院同意任命之」，至「會議」僅係大法官議決
    聲請案之方式，向來贅稱「司法院大法官會議釋字第○○○
    號解釋」，並無法理根據，且與司法院公報均以「司法院釋
    字第○○○號解釋」之公告方式不符，特此說明），於解釋
    文中明白肯定此一憲政原則後，其後包括司法院釋字第445
    號、第491號、第521號、第524號、第545號、第573 號、第
    577號、第585號、第594 號等解釋文，均迭予援用作為違憲
    審查之標準，足認「法律明確性原則」係我國憲法之憲政原
    則，當無疑義。而刑罰法規關係人民生命、自由及財產權益
    至鉅，自應依循罪刑法定主義，以制定法律之方式為之；刑
    罰之構成要件，法律以抽象概念表示者，不論其為不確定概
    念或概括條款，均須符合明確性之要求。其意義須非難以理
    解、且為一般受規範者所得預見，並得經由司法審查加以確
    認方可；如法律授權主管機關發布命令為補充規定時，須自
    授權之法律規定中得預見其行為之可罰，方符刑罰之法律明
    確性原則。至若因法律規範密度不足，造成人民得以行險僥
    倖之心規避刑罰，亦應由立法機關從速增修相關規定以資適
    用，殊無任由裁判者迂迴而為不利人民之解釋，進而課予刑
    罰。質言之，法官於審判案件時，對於法律之疑義，固有依
    其自己之正確意見，加以解釋之權；解釋法律雖應注意其進
    化性，不得置社會之實況於不顧，致妨害社會之發展，然仍
    應注意其聯貫性及妥當性，以維法律之安定；刑罰法規對人
    權有重要影響，基於保障個人自由與權利，刑罰法規之解釋
    ，著重於文義解釋，且基於罪刑法定原則，論理解釋中之擴
    張解釋，尤應嚴格限制，以免法官以其見解恣意創新犯罪構
    成要件（最高法院94年度臺上字第5289號判決意旨參照）。
    故法院之任務重在適用法律而為裁判，在罪刑法定原則下，
    面對規範密度不足之既有法律，除非既有法律存在規範明確
    之處罰條文可得援用，本應從嚴解釋，拒絕以構成要件不相
    合致之刑罰規範加諸人民。
三、公訴暨論告意旨認被告違反廢棄物清理法第41條第1 項前段
    之規定，應依同法第46條第1項第4款論處，係以：依現場查
    獲之廢棄物種類與數量，顯非夾雜少量廢棄物，且因未經分
    類，應非營建剩餘土石方；而該批回填材料來自不具分類回
    收資格與能力之成果建材公司，被告所為自與廢棄物清理法
    第39條第1 項主管機關公告之再利用規定不符，仍有同法第
    41條規定之適用；被告既未先向主管機關申請核發廢棄物清
    除處理許可文件，自仍有同法第46條第1項第4款刑罰規定之
    適用等語，為其主要論據。
四、訊據被告固均坦承於上開時間、地點，以載運自成果建材公
    司之材料回填墓園路基之事實，惟被告丙○○辯稱：伊僅係
    單純載運可再利用之廢磚塊回填下陷路基，回填材料係來自
    成果建材公司分類後之廢磚塊，難免會混有雜物，絕非任意
    棄置廢棄物，不知為何會違法；被告乙○○則辯稱：只是單
    純受僱駕駛挖土機，一切都依雇主即被告丙○○之指示辦理
    ，是否違法並不清楚等語。
五、查案發現場係「金寶生命事業股份有限公司」之墓園聯外道
    路，前因墓園擋土牆與便道工程而發包由被告丙○○施作，
    工程範圍約50坪，現場負責人係該公司之副總經理甲○○，
    嗣於93年9 月間，因颱風侵襲造成施工範圍內之路基下陷，
    甲○○要求包商即被告丙○○搶修回填路基，旋由被告丙○○自行僱車前往成果建材公司載運回填材料，並由被告乙○○駕駛挖土機回填，並已壓實部分路面，經甲○○反應回填
    材料摻有雜物，隨即指示改以廢棄瀝青、級配填地，完工迄
    今並未發生任何狀況之事實，業經被告供承在卷，核與證人
    甲○○、成果建材公司經理戊○○於本院之結證情節相符（
    94年9 月13日審判筆錄參照），並有偵查卷附工程委託書、
    營利事業登記證、土地所有權狀、統一發票（第28、30、31
    、56頁參照）及本院卷附現場照片10張可稽，自堪認定屬實
    。
六、本院基於以下理由，認定被告無罪：
    (一)按廢棄物可區分為一般廢棄物、事業廢棄物，其中事業
        廢棄物包括「有害廢棄物」，即由事業機構所產生具有
        毒性、危險性，或其濃度或數量足以影響人體健康或污
        染環境之廢棄物，以及「一般事業廢棄物」，即由事業
        所產生有害事業廢棄物以外之廢棄物，廢棄物清理法第
        2條第1項定有明文。依據同條第4 項之規定，營造業為
        屬同條第1項第2款所稱之事業，故營造業所產生之廢棄
        物，屬廢棄物清理法第2條第1項第2 款之「一般事業廢
        棄物」之範疇，當無疑義。
    (二)本案回填路基材料之屬性：
    １、營建廢棄土（即營建剩餘土石方）：
        依本院卷附內政部92年9 月16日台內營字第0920088854
        函修正之「營建剩餘土石方處理方案」（最早係由內政
        部以89年5 月17日台89內營字第8983373 號函頒實施）
        規定，營建剩餘土石方之種類，包括建築工程、公共工
        程及相關拆除施工所產生之剩餘泥、土、砂、石、磚、
        瓦、混凝土塊等，經暫屯、堆置可供回收、分類、加工
        、轉運、處理、再生利用者，自屬有用之土壤砂石資源
        ，經地方主管建築機關核准後可直接利用載運至土石方
        資源堆置處理場（通稱土資場，指供營建土石方資源暫
        屯、堆置、破碎、碎解、洗選、篩選、分類、拌合、加
        工、煆燒、回收、處理、再生利用功能及機具設備之場
        所）、砂石場、磚瓦廠、或填海造陸、或至私人凹地回
        填、衛生掩埋場覆土、或製作成輕質骨材或作為水泥廠
        的料源等用途及去處；又依本院卷附行政院86年12月31
        日台86內字第52109 號函文所示：營建廢棄土包括建築
        工程、公共工程及建築物拆除工程施工所產生之剩餘土
        石方、磚瓦、混凝土塊，為有用資源，非屬廢棄物範圍
        ，營建廢棄土如未能妥善處理，則形成一般廢棄物；至
        於因施工所附帶產生之金屬屑、玻璃碎片、塑膠類、木
        屑、竹片、紙屑、瀝青等廢棄物，則屬於「一般事業廢
        棄物」；營建剩餘土石方與上開金屬屑等廢棄物，均係
        工程施工所產生，自不免摻混夾雜，若其主要成分為營
        建剩餘土石方，雖其間夾雜少量之廢棄物，但對環境衛
        生不致造成污染者，為使有用資源得以充分利用，避免
        因夾雜少量仍可處理之其他物品，即全部淪為廢棄物，
        徒增清理上之負擔，能否僅因其少量夾雜，就忽略該營
        建剩餘土石方之可利用性，將之視為廢棄物，殊有疑問
        。營建剩餘土石方（廢土）中可夾雜其他廢棄物之比例
        標準，現階段尚無相關認定標準可供參考（本院卷附行
        政院環境保護署90年4 月18日環署廢字第0021569 號
        函、94年9 月5 日環署廢字第0940064128號函參照），
        無論是以重量比或體積比之一定比例作為判定依據，實
        務上均不易執行，原則上仍依「營建剩餘土石方」定義
        辦理，而由稽查人員於現場本剩餘土石方不得混雜廢棄
        物之原則，判定其是否明顯經過分類處理之實際情形認
        定，亦有本院卷附行政院環境保護署94年4 月12日「研
        商營建剩餘土石方混雜廢棄物比例判定原則會議紀錄」
        可稽。
    ２、營建廢棄物（一般事業廢棄物）：
        指營建或拆除建築廢棄物或其他工程產生之廢棄物，其
        主要是由建築拆除廢棄物、施工建造產生之廢棄物、或
        整地刨除地面產生之廢棄物，包括廢木材、金屬、玻璃
        、瀝青、石綿等有害物及其他類如紙類、布類、塑膠類
        等；其主要去處為棧仔場、或回收作為工廠原料、或直
        接進入衛生掩埋場及焚化處理。
    ３、據上可知，營建廢棄土即係營建剩餘土石方，其與營建
        廢棄物之屬性（包括來源、後續處理）並不相同，營建
        廢棄物經處理後（暫屯、堆置可供回收、分類、加工、
        轉運、處理），可產生營建廢棄土（營建剩餘土石方）
        ，屬於可回收利用之土壤砂石資源；而營建廢棄土（營
        建剩餘土石方）雖不免因施工關係而摻混夾雜金屬屑、
        玻璃碎片、塑膠類、木屑、竹片、紙屑、瀝青等廢棄物
        ，然若未能妥善處理，例如明顯夾雜鋼筋、木料，即非
        屬上開「營建剩餘土石方處理方案」所適用範圍，仍將
        定性為一般事業廢棄物之營建廢棄物，就此本院卷附行
        政院環境保護署90年10月8日環署廢字第0021569號函
        說明欄四、94年9月5日環署廢字第0940064128號函說明
        欄二末段，均同此見解。
    ４、依證人甲○○、戊○○、丁○○於本院審理中之結證，
        及偵查卷附現場照片所示（第18至25頁），本案回填路
        基之材料至少包括廢土、廢磚塊（部分有水泥塊黏附）
        、廢石塊、廢混凝土塊、廢紙、廢塑膠管、廢木材、廢
        保特瓶、廢塑膠、廢帆布、廢輪胎等物，其中雖不乏前
        揭營建廢棄土（營建剩餘土石方）所包含之土、石、磚
        、混凝土塊等物，然自其中摻混夾雜甚多之黏附混凝土
        磚塊、混合鋼筋之大型混凝土塊、廢輪胎、廢木料等物
        ，堪認本案回填材料非屬建築工程、公共工程及相關拆
        除施工所產生之剩餘泥、土、砂、石、磚、瓦、混凝土
        塊等「營建廢棄土（營建剩餘土石方）」，而係營建或
        拆除建築廢棄物或其他工程產生之「營建廢棄物」，自
        與前揭營建廢棄土（營建剩餘土石方）可堪夾雜廢棄物
        之比例如何認定、認定標準等節無關，應先澄清說明。
    (三)本案應屬事業廢棄物之再利用：
    １、按事業廢棄物之再利用，應依中央目的事業主管機關規
        定辦理，「不受廢棄物清理法第28條、第41條之限制」
        ，同法第39條第1 項定有明文。其中營建事業廢棄物再
        利用部分，內政部於91年7 月29日訂定「營建事業廢棄
        物再利用管理辦法」，其中第6 條前段明文規定：公告
        再利用之事業廢棄物，事業與再利用機構得「逕依公告
        之管理方式進行再利用」。內政部並根據上開辦法第2
        條第3 款之規定，於91年9 月17日以台內營字第091008
        6006號令公告、92年7月4日以台內營字第0920087593號
        令修正之「營建事業廢棄物再利用種類及管理方式」，
        當中再利用種類編號8 部分係「營建混合物」，其管理
        方式為：1.來源：工程施工建造、建築拆除、裝修工程
        及整地刨除所產生之事業廢棄物；2.再利用用途：營建
        工程材料、工程填地及道路工程級配料、工程填地材料
        、骨材及建材原料、混凝土添加材料、磚瓦原料等，以
        及因分類作業所附帶產生之金屬屑、玻璃碎片、塑膠類
        、木屑等，依本公告之管理方式辦理；3.再利用機構應
        具備下列資格之一：(1)經直轄市、縣（市）政府或公共
        工程主辦機關訂頒相關剩餘土石方處理及土資場管理法
        規所核准設立可兼收容處理營建混合物之土資場，(2)經
        直轄市、縣（市）政府依地方自治法規許可設立之營建
        混合物資源分類處理場，(3)依營建廢棄物共同清除處理
        機構管理辦法許可並核發登記證之機構；4.再利用機構
        應具廢棄物分類設備或能力，可將土石方、磚、瓦、混
        凝土塊、廢金屬、廢玻璃、廢塑膠類、廢木材、竹片、
        廢紙屑、廢瀝青等加以分類；5.經分類作業後，屬營建
        剩餘土石方部分依營建剩餘土石方處理方案處理，屬內
        政部公告之一般事業廢棄物再利用種類部分，依內政部
        公告之管理方式辦理，至其他非屬營建剩餘土石方，亦
        非屬該部公告可再利用部分，應依廢棄物清理法規定清
        除處理或再利用，送往合法掩埋場、焚化廠、合法廢棄
        物代處理機構或再利用事業機構，其中送合法掩埋場或
        焚化廠部分，所含資源性廢棄物重量比不得超過百分之
        十五；6.再利用應符合事業廢棄物貯存清除處理方法及
        設施標準之規定，得採用露天貯存方式，但貯存場所應
        設有符合規定防塵設施及排水收集處理設施；7.再利用
        用途之產品應符合國家標準或國際標準或該產品之相關
        使用規定。另關於事業廢棄物之貯存、清除及處理，依
        「事業廢棄物貯存清除處理方法及設施標準」第2 條規
        定：貯存，指事業廢棄物於清除、處理前，放置於特定
        地或貯存容器、設施內之行為；清除，則指事業廢棄物
        之收集、運輸行為；「處理」，則包括中間處理（即最
        終處置前，以物理、化學、生物、熱處理或其他處理方
        法，改變其物理、化學、生物特性或成分，達成分離、
        減積、去毒、固化或安定之行為）、最終處置（指衛生
        掩埋、封閉掩埋、安定掩埋或海洋棄置事業廢棄物之行
        為）、再利用（指事業機構產生之事業廢棄物自行販賣
        、轉讓或委託作為原料、材料、填土或其他經中央主管
        機關認定之用途行為）。綜合以上規定，營建廢棄物（
        一般事業廢棄物）得逕依主管機關即內政部營建署公告
        之管理方式進行再利用，不受廢棄物清理法第28條、第
        41條之限制，堪可認定。
    ２、以本案之回填材料而論，屬性上為「營建廢棄物」，已
        如前述說明，而被告進行路基回填，將之作為「道路工
        程級配料」亦無疑義，自符合前揭「營建事業廢棄物再
        利用種類及管理方式」之再利用用途，則被告辯稱其所
        為並非廢棄物清理法第41條第1 項前段所稱之廢棄物清
        除、處理，而係同法第39條所指不受第41條限制之事業
        廢棄物再利用，核非無據。
    (四)檢察官論告意旨雖以：廢棄物清理法第39條第1 項雖規
        定：「事業廢棄物之再利用，應依中央目的事業主管機
        關規定辦理，不受第28條、第41條之限制」，依此條文
        之反面解釋，如未依中央目的事業主管機關規定辦理者
        ，則仍受廢棄物清理法第28條、第41條之限制。因之，
        營建事業廢棄物雖經內政部公告為再利用之資源，惟如
        未依內政部所訂頒「營建事業廢棄物再利用管理辦法」
        及其管理方式辦理者，即屬未依「中央目的事業主管機
        關規定辦理」，自無修正後廢棄物清理法第39條第1 項
        所指不受第28條、第41條之限制規定之適用；換言之，
        未依再利用規定再利用之營建廢棄土，仍屬廢棄物清理
        法第2條第1項第2 款所指之一般事業廢棄物，此參諸91
        年7月3日公布，92年7月3日施行之「資源回收再利用法
        」第19條規定：「再生資源未依規定回收再利用者，視
        為廢棄物，應依廢棄物清理法規定回收、清除、處理」
        更屬顯然，參以成果建材公司並未依法設置營建混合物
        分類場，亦不具備分類之設備與能力，則被告將載運自
        成果建材公司之營建廢棄物回填路面，因未依內政部所
        訂頒「營建事業廢棄物再利用管理辦法」及其管理方式
        辦理，即屬未依「中央目的事業主管機關規定辦理」，
        自無修正後廢棄物清理法第39條第1 項所指不受第28條
        、第41條限制之規定適用云云。惟查：
    １、查成果建材公司領有「臺北市政府廢棄物清除許可證」
        （北市廢乙清字第00168 號），營業項目為一般廢棄物
        及一般事業廢棄物，其中包括土木及建築廢棄物；另該
        公司前曾向臺北市政府申請設置「營建混合物分類場」
        ，經臺北市政府認與「臺北市營建工程賸餘土石方及營
        建混合物資源分類場處理設置及管理暫行要點」不符而
        否准，經該公司提起訴願，內政部於94年5月5日駁回訴
        願乙節，有本院卷附臺北市政府環境保護局94年8 月18
        日北市環三字第09433041200 號函暨廢棄物清除許可證
        （含附表）、臺北市政府工務局94年8 月24日北市工建
        字第09453695000 號函暨內政部訴願決定書以及檢察官
        94年10月18日當庭提出之臺北市政府工務局公函影本可
        稽，則檢察官論稱成果建材公司不具前揭「營建事業廢
        棄物再利用種類及管理方式」中所稱之「再利用機構」
        資格，固堪認定。惟被告前往成果建材公司載運營建廢
        棄物回填路面之舉措，是否即屬違反廢棄物清理法第39
        條第1 項「事業廢棄物之再利用，應依中央目的事業主
        管機關規定辦理」之規定？違反此一規定者是否即逕應
        回歸適用同法第28條、第41條之規定？均有待深入探究
        。
    ２、按「事業廢棄物之再利用，應依中央目的事業主管機關
        規定辦理，不受第28條、第41條之限制」、「貯存、清
        除、處理或再利用一般事業廢棄物，違反第28條第1 項
        、第31條第1項、第4項、第34條、第36條第1 項、『第
        39條第1項規定或依第29條第2項所定管理辦法者』，處
        新臺幣6,000 元以上30,000元以下罰鍰。經限期改善，
        屆期仍未完成改善者，按日連續處罰」、「違反第12條
        、第18條第1項、第28條第1項、第7項、第36條第1項、
        第38條第1項、『第39條第1項』或第41條第1 項規定，
        因而致人於死者，處無期徒刑或7 年以上有期徒刑，得
        併科新臺幣15,000,000元以下罰金；致重傷者，處3 年
        以上10年以下有期徒刑，得併科新臺幣9,000,000 元以
        下罰金；致危害人體健康導致疾病者，處5 年以下有期
        徒刑，得併科新臺幣6,000,000 元以下罰金」，廢棄物
        清理法第39條第1項、第52條、第45條第1項分別定有明
        文。則依前揭二所接櫫之「法律明確性」、「刑罰明確
        性」原則，行為人如有違反廢棄物清理法第39條第1 項
        所定之管理辦法，不論從條文文義、論理解釋、乃至探
        求立法者真意，均應適用同法第52條之規定處以行政罰
        鍰並限期改善，而無檢察官論告意旨所稱逕應回歸適用
        同法第41條規定之餘地。蓋廢棄物清理法第39條第1 項
        既已明白規定事業廢棄物之再利用不受同法第28條、第
        41條之限制，且同法第52條復明文定有違反第39條第1
        項之罰則，裁判者焉有捨法條明確文義不用，反迂迴解
        釋而適用同法第41條之餘地？至論告意旨雖援引臺灣高
        等法院93年度上訴字第3056號、94年度上訴字第1176號
        判決（附於本院卷），認為如此適用法律將造成任何人
        在未取得廢棄物處理許可文件之情形下，均可主張自己
        係從事廢棄物之再利用，僅能處以較輕之行政罰鍰云云
        ，然依前揭廢棄物清理法第45條第1 項之規定，若行為
        人違反同法第39條第1 項之再利用管理辦法，因而致人
        於死、重傷或致危害人體健康導致疾病者，均有罪刑相
        當之相關刑罰規定可資適用（本案查無上開情形），並
        無論告意旨認將縱容人民違法再利用事業廢棄物之疑慮
        ，論告意旨就此顯有誤會。
    ３、法官依據法律獨立審判，憲法第80條載有明文。各機關
        依其職掌就有關法規為釋示之行政命令，法官於審判案
        件時，固可予以引用，但仍得依據法律，表示適當之不
        同見解，並不受其拘束（司法院釋字第137號、第216號
        解釋參照），則法官於審判案件時，如認相關釋示之行
        政命令合於法律規定，且無違憲嫌疑，自仍得予以引用
        。查行政院環境保護署於91年12月25日，以環署廢字第
        0910091151號函訂定之「從事事業廢棄物再利用涉及違
        法清楚處理及再利用認定原則」略以：「一從事再利用
        經中央目的事業主管機關公告再利用或許可再利用之廢
        棄物者，應依該公告之管理方式或許可文件內容辦理，
        未依該公告之管理方式或許可文件內容辦理者，以違反
        廢棄物清理法第39條規定處以行政罰，其另有本法第45
        條、第46條第1款至第3款規定情形之一者，則同時移送
        法院科以行政刑罰。‧‧‧三清除公告或許可再利用廢
        棄物者，應符合中央目的事業主管機關規定之事業廢棄
        物送往再利用機構再利用前之清除方式，其違反者，以
        違反本法第39條規定處以行政罰。清除者任意棄置公告
        或許可再利用廢棄物、非公告及許可再利用廢棄物及清
        除非公告及許可再利用廢棄物未取得公民營廢棄物清除
        、清理機構許可文件或未依許可文件內容清除廢棄物者
        ，以違反本法第41條或第42條規定處以行政罰。前述違
        規情形另有本法第45條、第46條規定情形之一者，則同
        時移送法院科以行政刑罰」，其中針對違反廢棄物清理
        法中有關事業廢棄物再利用之法律適用順序之釋示，與
        本院前揭之法律見解相符，除符合母法即廢棄物清理法
        之條文文義外，亦未牴觸憲法之法律明確性、刑罰明確
        性原則，本院自得援用而為有利被告之認定。
    ４、至論告意旨雖援用91年7月3日公布、92年7月3日生效施
        行之「資源回收再利用法」第19條：「再生資源未依規
        定回收再利用者，視為廢棄物，應依廢棄物清理法規定
        回收、清除、處理」之規定，指稱本案回填路基之材料
        應視為廢棄物。然本案被告回填路面之材料屬於一般事
        業廢棄物之營建廢棄物，本如前述認定而應適用廢棄物
        清理法第39條第1 項之規定，核與上開「資源回收再利
        用法」之規定不相牴觸，檢察官此部分之論告，亦屬誤
        解。
七、另被告雖聲請本院向行政院環境保護署函查本案回填物究係
    營建廢棄物或營建剩餘土石方，以及被告所為是否該當清除
    、處理廢棄物等節，並聲請傳喚證人即內政部警政署環境保
    護警察隊第一中隊警員張志成到庭作證（履勘現場之證據調
    查部分業已當庭捨棄在卷），然因本案被告並未違反廢棄物
    清理法中刑罰規定之事證已明，且檢察官、被告、辯護人均
    於準備程序中聲明同意援用證人張志成於偵查中之證述（94
    年8月10日準備程序筆錄第5頁參照），應無再行函查或傳喚
    上開證人到庭之必要。又辯護人於94年9 月30日提出之辯護
    意旨狀所檢附之「被證一號」即行政院環境保護署90年8 月
    22日環署廢字第0053207 號公告之「一般事業廢棄物再利
    用及管理方式」部分項目，並援為有被告之抗辯，然該行政
    法規已於被告行為前即92年1月22日業已公告停止適用（本
    院卷附停止適用公告參照），本院依法無需審酌，一併指明
    。
八、綜上所述，被告從不具再利用機構資格之成果建材公司載運
    營建廢棄物前往案發現場回填路基，其所為並不該當廢棄物
    清理法第41條第1項、第46條第1項第4 款刑罰規定之構成要
    件，本案既不能證明被告犯罪，依法自應諭知被告均無罪之
    判決。至被告上開行為有無違反廢棄物清理法第39條第1 項
    事業廢棄物再利用之規定，而應由行政主管機關依同法第52
    條處以行政罰鍰並限期改善，因非屬本院法定權責，茲此僅
    提醒注意及之。
據上論斷，應依刑事訴訟法第301條第1項，判決如主文。
本案經檢察官己○○到庭執行職務。
中　　華　　民　　國　　94　　年　　10　　月　　31　　日
                  刑事第四庭審判長法  官　陳志祥
                                  法  官  陳玉雲
                                  法  官  楊皓清
以上正本證明與原本無異。
對於本件判決如有不服，應於收受送達後10日內，向本院提出上
訴書狀，上訴於臺灣高等法院，並按他造當事人之人數附具繕本
。
中　　華　　民　　國　　94　　年　　10　　月　　31　　日
                                 書記官　王月娥
